臺灣高等法院臺南分院民事裁定
109年度抗字第166號
抗  告  人  社團法人雲林縣圓夢協會
法定代理人  黃淑敏
相  對  人  廖麗嬌
上列抗告人因與廖麗嬌間依職權裁定確定訴訟費用額事件，對於
中華民國109年7月31日臺灣雲林地方法院裁定（109年度他字第8
號），提起抗告，本院裁定如下：
    主  文
原裁定廢棄。
相對人應向臺灣雲林地方法院(下稱雲林地院)繳納新臺幣(下同)
58,193元，及自民國109年8月7日起至清償日止，按週年利率5%
計算之利息。
抗告人應向雲林地院繳納17,270元，及其中16,573元部分自109
年8月7日起，其餘697元部分自本裁定送達之翌日起，均至清償
日止，按週年利率5%計算之利息。
抗告費用由抗告人負擔。
    理  由
一、抗告意旨略以：雲林地院就有關確定訴訟費用額部分裁定命
    其應繳納16,573元，因相對人訴訟費用之支出並非其所造成
    ，無攻擊防禦支出之必要，且經本院駁回上訴，亦無列入由
    其支出之依據，原裁定顯有違法，應予廢棄等語。並聲明：
    原裁定廢棄。
二、按經准予訴訟救助者，於終局判決確定或訴訟不經裁判而終
    結後，第一審受訴法院應依職權以裁定確定訴訟費用額，向
    應負擔訴訟費用之當事人徵收之，民事訴訟法第114條第1項
    前段定有明文。故訴訟救助僅係暫緩繳納或支付費用，並非
    免除其繳納或支付費用之義務，於該事件終結確定後，仍須
    向應負擔訴訟費用之當事人徵收。又法院於核定訴訟標的價
    額時，應以原告起訴請求法院裁判之聲明範圍為準；如原告
    就起訴聲明已為一部撤回、變更、擴張或減縮後，法院始為
    訴訟標的價額之核定者，即應祇以核定時尚繫屬於法院之原
    告請求判決範圍為準，據以計算訴訟標的之價額，徵收裁判
    費用（最高法院108年度台抗字第219號、109年度台抗字第2
    01號裁定意旨參照）。再按法院確定訴訟費用額之程序，僅
    在審究並確定當事人應負擔之訴訟費用數額，至訴訟費用究
    應由何人負擔、按何比例負擔，悉依命負擔訴訟費用之確定
    裁判主文定之，不容於確定訴訟費用額之程序中，更為不同
    之酌定（最高法院98年度台抗字第705號裁定意旨參照）。
三、經查：
　㈠兩造因請求給付薪資事件，經相對人聲請訴訟救助，雲林地
    院以105年度救字第31號裁定准予訴訟救助，相對人暫免繳
    交訴訟費用在案，上開訴訟經雲林地院105年度勞訴字第18
    號判決：⒈被告（即抗告人，下同）應給付原告（即相對人
    ，下同）1,414,723元，及自105年11月29日起至清償日止，
    按年利率5％計算之利息。⒉原告其餘之訴駁回。⒊訴訟費用（
    減縮部分除外）由被告負擔40％，餘由原告負擔（下稱原一
    審訴訟）。嗣抗告人與相對人各自就敗訴部分提起上訴，經
    本院107年度勞上字第6號判決：⒈原判決關於駁回上訴人廖
    麗嬌後開第二項之訴，及命負擔該部分訴訟費用之裁判均廢
    棄。⒉上訴人社團法人雲林縣圓夢協會應再給付上訴人廖麗
    嬌84,326元，及自105年11月29日起至清償日止，按週年利
    率5％計算之利息。⒊上訴人廖麗嬌其餘上訴駁回。⒋上訴人社
    團法人雲林縣圓夢協會上訴駁回。⒌廢棄部分第一、二審訴
    訟費用，由上訴人社團法人雲林縣圓夢協會負擔。上訴駁回
    部分，第二審訴訟費用，由兩造各自負擔(下稱原二審訴訟
    ，上開訴訟以下合稱原確定訴訟)。後相對人又提起第三審
    上訴，因未提出委任律師或具律師資格之關係人為代理人之
    委任狀，經本院於109年6月10日裁定上訴駁回，上開事實有
    本院調取之原確定訴訟卷供參，堪以認定。
  ㈡次查，相對人於原確定訴訟原起訴請求抗告人給付3,901,250
    元(原一審訴訟卷一第11頁)，嗣於雲林地院裁定准予訴訟救
    助後，於原一審審理中減縮為3,792,230元(原一審訴訟卷二
    第261頁)，依前揭說明，本件相對人於核定訴訟費用前，即
    已減縮訴之聲明，應依核定時即減縮後之聲明據以計算訴訟
    標的價額，徵收裁判費；原裁定認定減縮部分1,089元應由
    相對人負擔，尚有未合。
　㈢又參酌原確定訴訟之判決主文，關於訴訟費用之負擔為：⒈關
    於二審廢棄部分，其一、二審訴訟費用應由抗告人負擔；⒉
    關於二審上訴駁回部分，由兩造各自負擔；⒊其餘部分（即
    一審未經廢棄部分）應由抗告人負擔40%，餘由相對人負擔
    。抗告人雖主張原確定訴訟之訴訟費用支出並非其所造成，
    無攻擊防禦支出之必要，且上開部分亦經本院駁回上訴，無
    列入由其支出之依據，原裁定顯有違法等語；惟本件原確定
    訴訟經判決確定，相對人就原確定訴訟並獲一部勝訴，可見
    相對人提起訴訟，係源於兩造就訟爭之法律關係爭執難解所
    致，而由相對人之訴訟獲一部勝訴，可見相對人非濫行訴訟
    ，而有其必要性；況原確定訴訟之訴訟費用負擔經判決認定
    確定，於審究確定訴訟費用之負擔自應受原確定訴訟判決主
    文之拘束，不得為不同之酌定，抗告人以訴訟費用支出非其
    所造成，主張不應負擔相對人原應繳納之訴訟費用，亦不可
    採。以此，本件關於兩造應負擔之訴訟費用應如附表所示。
    原裁定就一審未經廢棄部分，酌定應以兩造確定敗訴之金額
    比例負擔，與原確定訴訟判決主文所載不符，亦有未當。
　㈣據此，本件兩造應向雲林地院繳納之訴訟費用，分別為：相
    對人應繳納58,193元，及自原裁定送達之翌日即109年8月7
    日起至清償日止，按週年利率5%計算之利息。抗告人應繳納
    17,270元，而原裁定係命抗告人繳納16,573元，就此部分應
    自原裁定送達之翌日即109年8月7日起，其餘部分即697元應
    自本裁定送達之翌日起，均至清償日止，按週年利率5%計算
    之利息。又按民事訴訟採取訴訟費用徵收制度，係基於司法
    資源屬全民所有及使用者付費原則，兼考量司法資源有限性
    ，避免濫行起訴所設，本具有公益性，且確定訴訟費用額係
    屬法院應依職權審認事項，則本院認定抗告人應負擔訴訟費
    用額，雖高於原審裁定認定之數額，尚無不利益變更禁止原
    則之適用（最高法院108年度台抗字第8號裁定意旨參照）；
    本件經本院審酌後，認抗告人應繳納之金額高於原裁定所認
    定之金額，揆之前揭說明，尚無不合。
四、綜上所述，相對人應向雲林地院繳納58,193元，及自109年8
    月7日起至清償日止，按週年利率5%計算之利息；抗告人應
    向雲林地院繳納17,270元，及其中16,573元自109年8月7日
    起，其餘697元自本裁定送達之翌日起，均至清償日止，按
    週年利率5%計算之利息。抗告意旨雖未指摘及此，惟原裁定
    既有不當，爰由本院予以廢棄，更為裁定如主文第2、3項所
    示。又按勝訴人之行為，非為伸張或防衛權利所必要者，法
    院得酌量情形，命勝訴之當事人負擔其全部或一部之訴訟費
    用，民事訴訟法第81條第1款定有明文；查抗告人之主張為
    不可採，本院係以原裁定所認定之數額有上開違誤情形，而
    予以廢棄，則抗告人提起本件抗告，即非為伸張或防衛權利
    所必要，依前開規定，爰命抗告人負擔抗告費用。　　
五、據上論結，本件抗告為有理由，爰裁定如主文。
中　　華　　民　　國　　109 　年　　11　　月　　20　　日
                  民事第二庭    審判長法　官  高榮宏

                                      法　官  陳春長

                                      法　官  林富郎
上為正本係照原本作成。
本裁定除以適用法規顯有錯誤為理由外，不得再抗告。如提再抗
告，應於收受送達後十日內向本院提出再抗告狀（須附繕本），
並繳納再抗告費新臺幣一千元。
提起再抗告應委任律師或具有律師資格之人之委任狀；委任有律
師資格者，另應附具律師資格證書及釋明委任人與受任人有民事
訴訟法第466條之1第1項但書或第2項所定關係之釋明文書影本。
中　　華　　民　　國　　109 　年　　11　　月　　20　　日

                                      書記官  劉紀君
【附註】
民事訴訟法第495條之1第2項準用同法第466條之1第1、2項規定
：
⑴對於第二審判決上訴，上訴人應委任律師為訴訟代理人。但上
  訴人或其法定代理人具有律師資格者，不在此限。
⑵上訴人之配偶、三親等內之血親、二親等內之姻親，或上訴人
  為法人、中央或地方機關時，其所屬專任人員具有律師資格並
  經法院認為適當者，亦得為第三審訴訟代理人。
民事訴訟法第466條之2第1項：
上訴人無資力委任訴訟代理人者，得依訴訟救助之規定，聲請第
三審法院為之選任律師為其訴訟代理人。
　　　　　　　　　　　　　　　　　　　
附表
  原告廖麗嬌 被告社團法人雲林縣圓夢協會 請求金額  3,792,230元 0 第一審應繳裁判費  38,620元 0 第一審判決結果  被告應給付原告1,414,723元，原告其餘之訴駁回  兩造上訴範圍  2,377,507元 1,414,723元 第二審應繳裁判費  36,843元 22,587元 第二審判決結果  原審關於駁回廖麗嬌84,326元部分廢棄，社團法人雲林縣圓夢協會應再給付廖麗嬌84,326元  訴訟費用負擔比例 3,707,904 第一審訴訟費用 60% 第一審訴訟費用 40%  84,326 0 第一、二審訴訟費用均由社團法人雲林縣圓夢協會負擔  上訴駁回部分 由上訴人各自負擔  第一審訴訟費用計算式  3,707,904/3,792,230X38,620X60%=22,657(元以下四捨五入) 3,707,904/3,792,230X38,620X40%=15,104(元以下四捨五入)    84,326/3,792,230X38,620=859(元以下四捨五入) 第二審訴訟費用計算式  (2,377,507-84,326)/2,377,507X36,843=35,536(元以下四捨五入) 84,326/2,377,507X36,843=1,307(元以下四捨五入) 應向雲林地院繳納裁判費  22,657+35,536=58,193 15,104+859+1,307=17,270